【裁判字號】    99,交聲,145
【裁判日期】    990121
【裁判案由】    交管條例聲異
【裁判全文】
臺灣板橋地方法院交通事件裁定         99年度交聲字第145號
原處分機關  交通部公路總局臺北區監理所板橋監理站
異  議  人  甲○○
即受處分人
上列受處分人因違反道路交通管理處罰條例案件，對於交通部公
路總局臺北區監理所板橋監理站中華民國98年12月2 日所為之板
監裁字第裁41－CG0000000 號處分（原舉發通知單號：中華民國
98年8 月20日北縣警交字第CG0000000 號），聲明異議，本院裁
定如下：
    主  文
異議駁回。
    理  由
壹、程序方面
一、按受處分人不服第8 條主管機關所為之處罰，得於接到裁決
    書之翌日起20日內，並得依法扣除在途期間，向管轄地方法
    院聲明異議，道路交通管理處罰條例第87條第1 項及道路交
    通案件處理辦法第12條分別定有明文。而道路交通異議案件
    ，當事人非居住於處罰機關所在之鄉、鎮、市（包括縣轄市
    、省轄市及院轄市）者，但居住於受理聲明異議案件法院之
    管轄區域者，依本標準第2 條第1 款中之地方法院在途期間
    欄所載日數扣除在途期間，法院訴訟當事人在途期間標準第
    4 條第1 款第2 目亦規定甚明。此為交通異議事件之程序規
    定，為聲明異議之合法要件，是受處分人聲明異議，自須合
    於此項程序規定，法院始得受理並為實質上審查。又按法院
    受理有關交通事件，準用刑事訴訟法之規定；刑事訴訟法規
    定之期間，其計算依民法規定，道路交通管理處罰條例第89
    條前段、刑事訴訟法第65條亦有明文。再，處理違反道路交
    通管理事件，有關文書送達之程序，依行政程序法之規定；
    送達由郵政機關送達者，以一般郵遞方式為之，以郵務人員
    為送達人，並準用依民事訴訟法施行法第3 條訂定之郵政機
    關送達訴訟文書實施辦法。而參照行政程序法第72條規定，
    交通監理機關對應受裁罰之受處分人所為之裁決文書，應向
    其住居所、事務所或營業所為郵寄送達，或依同法第73條規
    定以為補充送達或留置送達。
二、查異議人於民國（下同）98年7 月26日16時49分許，駕乘其
    所有之車號：P9Q－569號重型機車，行經臺北縣土城市○○
    路與民權街口（往三峽方向）時，因有「駕車行經有燈光號
    誌管制之交岔路口闖紅燈」之違規，為臺北縣政府警察局員
    警以科學設備採證後，98年8 月20日填製臺北縣政府警察局
    北縣警交字第CG0000000 號舉發違反道路交通管理事件通知
    單（下稱舉發單）並附上開違規採證照片，逕行舉發異議人
    前述交通違規。案經原處分機關於98年12月2 日，以異議人
    確有如上違規事實，且逾越應到案期限60日以上，依據道路
    交通管理處罰條例第53條第1 項、第63條第1 項第3 款暨違
    反道路交通管理事件統一裁罰基準及處理細則第2 條、裁罰
    基準表等規定，作成板監裁字第裁41－CG0000000 號裁決書
    ，裁處異議人最高額罰鍰新臺幣（下同）4,500 元，並記違
    規點數3 點。上開交通裁決，經原處分機關交付郵務機關向
    異議人住所地即「臺北縣新莊市○○路69之3 號」以為送達
    ，98年12月11日送達上址時，因未獲會晤異議人本人，而為
    在同上應送達處所並具有辨別事理能力、可受領該裁決文書
    之受僱人曾婉珍收受上揭文書，同日為郵務機關依法踐行補
    充送達程序等情節，有該裁決書、送達證書與其上所示受僱
    人「曾婉珍」之署押（簽名）等均在卷可稽。至異議人於接
    悉如上裁罰後，98年12月18日向原處分機關提出不服申訴，
    亦有該交通罰單申訴書1 紙附卷足憑。另，本件聲明異議狀
    提出日為99年1 月7 日，雖有本院卷附聲明異議狀內所示原
    處分機關收文章戳1 枚可查，然而，異議人既已於前開裁決
    書合法補充送達後之98年12月18日，向原處分機關述明不服
    本件為警填單逕行舉發如上違規應受最高額罰鍰之裁決，蓋
    因伊從未收到罰單等意旨，嗣為原處分機關以98年12月24日
    北監板四字第0982009998號函查復詳敘本件舉發單之送達情
    形，並提出認定異議人有旨開違規行為暨其逾越應到案期限
    60日以上等所憑事證，有上揭函文、臺北縣政府警察局送達
    證書、舉發單影本與採證照片圖檔列印資料等均附卷可據。
    準此，本院細繹異議人提出前開聲明情詞，形式上雖無「聲
    明異議」字語，惟實質上仍屬不服之意思表示，自應認如上
    98年12月18日申訴書已具有異議人就旨開交通違規提出聲明
    異議之真意，故應以異議人初於98年12月18日向原處分機關
    所為不服申訴，認定為本案聲明異議之請求。因據上述，本
    件聲明異議係屬合法，先予敘明。
貳、實體方面
一、原處分以：異議人即受處分人甲○○於98年7 月26日16時49
    分許，駕乘其所有之車號：P9Q－569號重型機車，行經臺北
    縣土城市○○路與民權街口（往三峽方向）時，因有「駕車
    行經有燈光號誌管制之交岔路口闖紅燈」此一違規，為臺北
    縣政府警察局員警以科學設備採證後，填製98年8 月20日北
    縣警交字第CG0000000 號舉發單並附上開違規採證照片，逕
    行舉發異議人前述交通違規；且於舉發單內亦清楚載明本件
    應到案日期為98年9 月19日前，應到案處所為原處分機關。
    前開舉發單，嗣經舉發機關即臺北縣政府警察局以舉發如上
    違規時查得之車輛所有人即異議人車籍登記（兼住所）地址
    「臺北縣新莊市○○路69之3 號」為應送達處所，而交付郵
    務機關並辦理寄存送達在案。本件嗣經移送原處分機關，然
    異議人均未到案辦理，原處分機關乃於98年12月2 日，審酌
    本件舉發違規所憑事證，以及舉發機關踐行上揭舉發單之寄
    存送達法定程式，認定異議人確有首開違規事實，並逾越應
    到案期限60日以上，依據道路交通管理處罰條例第53條第1
    項、第63條第1 項第3 款、違反道路交通管理事件統一裁罰
    基準及處理細則第2 條暨裁罰基準表等規定，逕行裁處異議
    人最高額罰鍰4,500 元，並記違規點數3 點。
二、異議人聲明不服意旨則稱：郵局雖有填寫送達證書，依據行
    政程序法已完成寄存送達在案，然送達通知為一般上班族正
    常上班時間，伊無法立即得知與收受罰單，且郵件通知書為
    一式二份，一份黏貼於送達人之門首，另一份置於應受送達
    處所信箱或適當位置以為送達，皆可能因外力因素導致遺失
    ，可能造成伊無法得知需繳交罰鍰；原處分機關雖告知伊須
    自行舉證未收到違規通知單，但伊從頭到尾並未收到罰單，
    且時間已過半年之久，故伊無法舉證；又伊對於有收到通知
    之罰單均按時繳納，不可能特意不繳此張罰單，請准撤銷加
    重罰鍰之原處分云云。
三、經查：
(一)、按違反道路交通管理事件統一裁罰基準及處理細則第11條第
    1 項第4 款規定，逕行舉發之舉發違反道路交通管理事件通
    知單（以下簡稱舉發通知單），應按「已查明之資料」填註
    車牌號碼、車輛種類、車主姓名及地址，並於通知單上方空
    白處加註逕行舉發之文字後，由舉發機關送達被通知人；又
    處理違反道路交通管理事件，有關文書送達之程序，依行政
    程序法之規定；送達由郵政機關送達者，以一般郵遞方式為
    之，以郵務人員為送達人，並準用依民事訴訟法施行法第3
    條訂定之郵政機關送達訴訟文書實施辦法。而參照行政程序
    法第72條、第73條之規定，交通監理機關對應受裁罰之受處
    分人所為之裁決文書，應向其住居所、事務所或營業所為郵
    寄送達或留置送達；如有不能向應受送達人之住居所、事務
    所、營業所或就業處所為之，或有於應送達處所不獲會晤應
    受送達人，亦不能將文書付與有辨別事理能力之同居人、受
    僱人或應送達處所之接收郵件人員之情形者，得依同法第74
    條規定為寄存送達。是以，郵政機關依前揭規定辦理寄存送
    達，得將文書寄存於送達地之郵政機關；寄存機關自收受寄
    存文書之日起，應保存3 個月，此觀諸違反道路交通管理事
    件統一裁罰基準及處理細則第5 條、行政程序法第68條、第
    74條等規定即明。次按郵務機關依前揭規定所為裁決文書寄
    存送達之程序，其送達效力，應類推適用民事訴訟法第138
    條第2 項規定，即裁決文書自寄存之日起，經10日發生效力
    ，蓋因民事訴訟法就郵務機關將訴訟文書依寄存送達程序所
    為送達，應受送達人未必能即時領取訴訟文書而知悉其內容
    ，故特設第138 條第2 項規定以保障其權益；行政程序法雖
    未如前述民事訴訟法增設該規定，但基於保障應受送達人權
    益之同一理由，解釋上應認為有上開規定之類推適用。
(二)、查本案係由舉發機關即臺北縣政府警察局以科學設備取得證
    據資料，證明異議人駕乘其所有之車號：P9Q－569號重型機
    車，於98年7 月26日16時49分許，行經臺北縣土城市○○路
    與民權街口（往三峽方向）時，有「駕車行經有燈光號誌管
    制之交岔路口闖紅燈」此一違規，嗣為警依據前述採證照片
    ，以異議人有如上違規事實，並按已查明之車籍資料，填記
    車牌號碼：「P9Q－569」、車輛種類：「重機」、車主姓名
    ：「甲○○」、登記車籍地：「臺北縣新莊市○○路69之3
    號」，且於舉發單上加註「逕行舉發」文字，暨載明異議人
    應於98年9 月19日前至指定處所即原處分機關到案辦理等內
    容後，以上開車輛之所有人即異議人為被通知人，將舉發單
    併附採證照片交由郵政機關以掛號送達。前述應送達文書，
    經郵務人員送達至上址時，因未獲會晤應受送達之異議人本
    人，亦未能將文書交付與有辨別事理能力之同居人、受僱人
    或應送達之上開處所接收郵件人員，乃依行政程序法第74條
    規定，寄存於前述應受送達處所之郵政機關，並作送達通知
    書2 份，1 份黏貼於應受送達之異議人所在地門首，另1 份
    置於應送達處所信箱或適當位置以為送達，經10日，98年9
    月4 日發生送達效力。前揭情節，有原處分機關提出舉發單
    （存根聯）1 紙、違規採證照片圖檔列印資料（彩色本）與
    臺北縣政府警察局送達證書各1 件等事證均附卷足憑，且為
    原處分機關以98年12月24日北監板四字第0982009998號函說
    明前開舉發單送達事項翔實，亦有該函文1 份在卷為據。
(三)、繼查，異議人甲○○之住所地為「臺北縣新莊市○○路69之
    3 號」，並與其所有車號：P9Q－569號之重型機車登載有關
    車籍所在地址，兩者俱屬一致；又其自98年7 月26日違規時
    起，經員警於98年8 月20日填單逕行舉發旨開違規並交付郵
    務送達，98年8 月25日寄存在前開處所所屬之郵務機關，98
    年9 月4 日生合法送達效力，又為原處分機關作成本案裁決
    ，98年12月11日向前揭應送達之異議人住所地址以為合法補
    充送達程序止，其間，異議人均未有自上開住所地遷移他處
    之情節，有本案舉發單與本院99年1 月20日查得其最近之法
    務部戶役政連結作業系統個人基本資料表、遷徙紀錄資料各
    1 件均在卷足考，核與本案舉發機關於如上逕行舉發程序，
    循據查知異議人之車籍登記地（兼住所地），以及原處分機
    關於本件交通違規裁處時，所悉異議人住所地（同車籍登記
    地）之事項，皆屬相符。其次，異議人因有首開違規，經警
    以科學設備採證並逕行填單舉發，嗣舉發機關依查得之異議
    人車籍地（與住所地同），認定為本案交通違規舉發單應受
    送達之居住處所，並依法寄存送達在案，堪認舉發機關就前
    揭舉發單之應受送達處所事項，已盡其查證義務，其所為寄
    存送達程序，係屬合法、有效。況且，參諸異議人於99年1
    月7 日聲明異議狀內，就其住所地事項，有自行填記為「臺
    北縣新莊市○○路69之3 號」；而本案原處分機關所為旨揭
    交通裁決，同向異議人前開住所地為合法補充送達，經異議
    人收悉並於98年12月18日向原處分機關提出不服申訴；再，
    究以異議人不服本案違規受有最高額罰鍰之裁決，其所述旨
    意，可知異議人就舉發機關以如上住所（兼車籍登記）地址
    ，認定為本案舉發單之應送達處所一節，並無疑竇，僅係對
    於該舉發單之寄存送達通知書，是否可能因受外力致使遺失
    ，伊始無法收悉，方未能依限繳付罰鍰等情事，提出爭執而
    已。是據上所陳，足徵異議人有關本件交通聲明異議案，其
    設籍之住所地以及車籍登記地均確在上址，並為其實際居住
    所在地，同認係其向交通監理機關陳報登記之收受相關車輛
    行政通知與裁罰文書之應送達處所。準此，舉發機關依前揭
    規定，向已查明之異議人居住處所「臺北縣新莊市○○路69
    之3 號」（即住所地兼車籍地）為前開舉發單之寄存送達，
    自符法定程式要件且屬有效。第者，觀諸本案違規舉發記載
    應到案期限為98年9 月19日，稽以上開舉發單寄存送達生效
    日係98年9 月4 日一節，衡情異議人亦未有何難以遵期自行
    繳納罰鍰或到案聽候裁決之可能。至異議人辯陳：本案舉發
    單之寄存送達通知書或有受外力因素以致遺失，伊始未收悉
    ，無法依限到案云云，然其皆未能舉實以證有如前所稱不可
    歸責於己之事由，致無法依限繳付罰鍰或到案辦理一情。故
    而，異議人旨開聲明不服情詞，均不足採信，仍無從憑此作
    出對其有利之認定。
(四)、繼按汽車駕駛人，行經有燈光號誌管制之交岔路口闖紅燈者
    ，處1,800 元以上5,400 元以下罰鍰，並記違規點數3 點，
    道路交通管理處罰條例第53條第1 項、第63條第1 項第3 款
    分別定有明文；至所謂闖紅燈，係指車輛面對圓形紅燈時，
    仍逕予穿越路口至銜接路段，不論左轉、直行或迴轉，均屬
    闖紅燈之行為。其次，依違反道路交通管理事件統一裁罰基
    準及處理細則第2 條規定：「（第1 項）處理違反道路交通
    管理事件之程序及統一裁罰基準依本細則之規定辦理。（第
    2 項）前項統一裁罰基準，如附件違反道路交通管理事件統
    一裁罰基準表。」；而前揭統一裁罰基準表所定有關違反道
    路交通管理條例第53條第1 項「行經有燈光號誌管制之交岔
    路口闖紅燈」之違規事件，其統一裁罰基準（機器腳踏車）
    係：(1)、期限內繳納或到案聽候裁決者，裁處1,800 元；(2)
    、逾越應到案期限30日內，繳納罰鍰或到案聽候裁決者，裁
    處2,700 元；(3)、逾越應到案期限30日以上60日以內，繳納
    罰鍰或到案聽候裁決者，裁處3,600 元；(4)、逾越應到案期
    限60日以上，繳納罰鍰或逕行裁決處罰者，裁處4,500 元。
(五)、承前所述，異議人確有首開「駕車行經有燈光號誌管制之交
    岔路口闖紅燈」此一違規，由舉發機關以科學設備採證後逕
    行掣單舉發，所憑事證已屬明確無疵，且為舉發機關踐行逕
    行舉發之法定程序暨要式，均詳如前說明；又異議人於受合
    法通知後，未依限自行繳納罰鍰，亦未遵期前往原處分機關
    到案辦理，迄於98年12月18日始向原處分機關提出不服陳述
    ，而逾越應到案期限60日以上，稽之原處分機關所據事證，
    亦屬積極明確，要無疑義。綜前所論，本件聲明異議為無理
    由，應予駁回。
據上論結，應依道路交通案件處理辦法第19條，裁定如主文。
中    華    民    國    99    年    1     月    21    日
                        交通法庭法  官  黎錦福
上列正本證明與原本無異。
如不服本裁定，應於裁定送達後5 日內敘明抗告理由，向本院提
出抗告狀。
                                書記官  蔡麗春
中    華    民    國    99    年    1     月    21    日

司法院資訊處製作；財團法人民間司法改革基金會備份。
